【裁判字號】    98,訴,775
【裁判日期】    980930
【裁判案由】    違反毒品危害防制條例
【裁判全文】
臺灣嘉義地方法院刑事判決               98年度訴字第775號
公  訴  人  臺灣嘉義地方法院檢察署檢察官
被      告  甲○○
上列被告因違反毒品危害防制條例案件，經檢察官提起公訴（98
年度毒偵字第1150號），被告於準備程序中就被訴事實為有罪之
陳述，經本院合議庭裁定由受命法官改依簡式審判程序審理，判
決如下：
    主  文
甲○○施用第一級毒品，累犯，處有期徒刑拾月。扣案之海洛因
壹包（送驗淨重零點零肆伍公克，驗餘淨重零點零肆零公克）沒
收銷燬，其外包裝袋壹只沒收。
    犯罪事實
一、甲○○前因施用毒品案件，經本院以89年度毒聲字第132號
    裁定送觀察勒戒後，認有繼續施用毒品之傾向，再以89年度
    毒聲字第507號裁定令入戒治處所施以強制戒治1年，嗣經本
    院以89年度毒聲字第1256號裁定停止強制戒治，所餘期間付
    保護管束，於89年9月4日出監，後本院再以89年度毒聲字第
    1575號裁定撤銷停止戒治，令入戒治處所施以強制戒治，於
    91年2月19日執行完畢，於翌日出監。另因竊盜罪，經本院
    以92年度易字第328號判決判處有期徒刑8月確定，又於92年
    間因施用毒品罪，經本院以92年度訴字第432號判決判處有
    期徒刑10月、4月，應執行有期徒刑1年確定，上述所處有期
    徒刑8月、10月、4月3罪並經本院以92年度聲字第1160號裁
    定應執行有期徒刑1年8月確定，於民國94年3月25日假釋，
    並於同年8月27日假釋期滿，所餘刑期內未經撤銷假釋，其
    未執行之刑，以已執行論。另因竊盜罪，經本院以95年度易
    字第303號判決判處有期徒刑10月確定，又於95年間因施用
    毒品罪，經本院以95年度訴字第398號判決判處有期徒刑10
    月確定，上述所處有期徒刑10月、10月2罪並經本院以96年
    度聲減字第47號裁定減刑為有期徒刑5月、5月，應執行有期
    徒刑9月確定，於96年7月15日縮刑期滿執行完畢。詎仍不知
    悔改，基於施用第一級毒品之犯意，於98年7月28日15時許
    ，在其位於嘉義市○○街20號住處，將海洛因摻水後以注射
    針筒注射之方式，施用第一級毒品海洛因1次。嗣經警於同
    日22時30分許，得其同意後，採集其尿液送驗，結果呈海洛
    因代謝物嗎啡陽性反應，而查悉上情，並扣得海洛因1包（
    送驗淨重0.045公克，驗餘淨重0.040公克）。
二、案經嘉義市政府警察局第一分局報告臺灣嘉義地方法院檢察
    署檢察官偵查起訴。
    理  由
一、本件被告所涉犯者為毒品危害防制條例第10條第1項非死刑
    、無期徒刑、最輕本刑為3年以上有期徒刑之罪或高等法院
    管轄第一審案件。本院行準備程序時，被告就被訴事實為有
    罪之陳述，經告知簡式審判程序之旨，並聽取檢察官及被告
    之意見後，本院爰依刑事訴訟法第273條之1第1項裁定由受
    命法官獨任進行簡式審判程序。故本件簡式審判程序之證據
    調查，依刑事訴訟法第273條之2之規定，不受同法第159條
    第1項、第161條之2、第161條之3、第163條之1及第164條至
    第170條規定之限制，合先敘明。
二、上開犯罪事實，業據被告於警詢、偵查及本院審理中坦承不
    諱（見警卷第3頁、偵查卷第21頁、本院卷第66、73頁筆錄
    ），另其於98年7月28日22時30分為警採集尿液送驗，結果
    呈海洛因代謝物嗎啡陽性反應，復有送驗尿液姓名對照表（
    編號為：1E980706）、台灣檢驗科技股份有限公司98年8月1
    8日濫用藥物尿液檢驗報告在卷可佐（見警卷第16頁、偵查
    卷第25頁）。且扣案疑似海洛因之白粉1包，經送鑑定結果
    確含有海洛因成分，海洛因送驗淨重0.045公克，驗餘淨重
    0.040公克，此有行政院衛生署草屯療養院98年8月4日草療
    鑑字第09807002 61號鑑定通知書1份在卷足憑（見偵查卷第
    23頁），足認被告具任意性之自白與事實相符。
三、按施用第一、二級毒品為犯罪行為，毒品危害防制條例第10
    條定有處罰明文；故施用第一、二級毒品者，依前揭規定本
    應科以刑罰，惟基於刑事政策，對合於一定條件之施用者，
    則依同條例第20條、第23條之規定，施以觀察、勒戒及強制
    戒治之保安處分；又毒品危害防制條例於92年7月9日修正公
    布，自93年1月9日施行，其中第20條、第23條將施用毒品之
    刑事處遇程序，區分為「初犯」及「5年內再犯」、「5年後
    再犯」，依其立法理由之說明：「初犯」，經觀察、勒戒或
    強制戒治後，應為不起訴處分或不付審理之裁定；經觀察、
    勒戒或強制戒治執行完畢釋放後，「5年內再犯」者，因其
    再犯率甚高，原實施之觀察、勒戒及強制戒治既已無法收其
    實效，爰依法追訴或裁定交付審理；至於經觀察、勒戒或強
    制戒治執行完畢釋放後，「5年後再犯」者，前所實施之觀
    察、勒戒或強制戒治已足以遮斷其施用毒品之毒癮，為期自
    新及協助其斷除毒癮，仍適用「初犯」規定，先經觀察、勒
    戒或強制戒治之程序；從而依修正後之規定，僅限於「初犯
    」及「5年後再犯」兩種情形，始應先經觀察、勒戒或強制
    戒治程序；倘被告於5年內已再犯，經依法追訴處罰，縱其
    第3次（或第3次以上）再度施用毒品之時間，在初犯經觀察
    、勒戒或強制戒治執行完畢釋放5年以後，已不合於「5年後
    再犯」之規定，且因已於「5年內再犯」，顯見其再犯率甚
    高，原實施觀察、勒戒或強制戒治，已無法收其實效，即應
    依該條例第10條處罰（最高法院97年度第5次刑事庭會議決
    議二參照）。被告前因施用毒品案件，經本院以89年度毒聲
    字第132號裁定送觀察勒戒後，認有繼續施用毒品之傾向，
    再以89年度毒聲字第507號裁定令入戒治處所施以強制戒治1
    年，嗣經本院以89年度毒聲字第1256號裁定停止強制戒治，
    所餘期間付保護管束，於89年9月4日出監，後本院再以89年
    度毒聲字第1575號裁定撤銷停止戒治，令入戒治處所施以強
    制戒治，於91年2月19日執行完畢，於翌日出監。又於92年
    間因施用毒品罪，經本院以92年度訴字第432號判決判處有
    期徒刑判處有期徒刑10月、4月，應執行有期徒刑1 年確定
    ，又於95年間因施用毒品罪，經本院以95年度訴字第398號
    判決判處有期徒刑10月確定等情，有臺灣高等法院被告前案
    紀錄表在卷可憑；揆諸前揭說明，被告所為本件施用第一級
    毒品犯行，即應依毒品危害防制條例第10條第1項之規定處
    罰，本件事證明確，應予依法論科。
四、查海洛因為毒品危害防制條例所定之第一級毒品，是核被告
    所為，係犯毒品危害防制條例第10條第1項之施用第一級毒
    品罪；其為施用而持有海洛因之低度行為，為施用之高度行
    為所吸收，不另論罪。另被告有施用毒品、竊盜等前科，95
    年間因竊盜罪，經本院以95年度易字第303號判處有期徒刑
    10 月確定，又因施用毒品罪，經本院以95年度訴字第398號
    判決判處有期徒刑10月確定，上述2罪並經本院以96年度聲
    減字第47號裁定減刑為有期徒刑5月、5月，應執行有期徒刑
    9月確定，於96年7月15日縮刑期滿執行完畢等情，亦有上述
    前案紀錄表附卷可稽，其於受徒刑之執行完畢後，5年以內
    故意再犯本件有期徒刑以上之罪，應依刑法第47條第1項之
    規定論以累犯，並加重其刑。爰審酌被告係高中肄業之智識
    程度，有施用毒品、竊盜等前案紀錄，經觀察、勒戒及強制
    戒治，仍未能戒除毒癮，再施用毒品被查獲並判刑確定，執
    行完畢，再為本件犯行，顯然缺乏禁絕毒害決心，惟施用毒
    品係屬戕害自身健康之行為，及其犯後尚能坦承犯行之態度
    等一切情狀，量處如主文所示之刑，以資懲儆。
五、次按查獲之第1級毒品，不問屬於犯人與否，均沒收銷燬之
    ，毒品危害防制條例第18條第1項前段定有明文。是以，本
    件扣案之第1級毒品海洛因1包（送驗淨重0.045公克，驗餘
    淨重為0.040公克）應宣告沒收銷燬。至本件扣案之毒品外
    包裝袋1只，係用於包裹毒品，防其裸露、逸出、潮濕，便
    於持有藉以施用，係被告所有供其施用毒品所用之物，業據
    其坦承在卷（見警卷第3頁），又非屬毒品危害防制條例第
    19 條第1項規定應沒收之物，爰依刑法第38條第1項第2款規
    定，宣告沒收之（最高法院91年度臺上字第4076號、第4416
    號判決參照）。
六、依刑事訴訟法第273條之1第1項、第299條第1項前段，毒品
    危害防制條例第10條第1項、第18條第1項前段，刑法第11條
    、第47條第1項、第38條第1項第2款判決如主文。
本案經檢察官侯德人到庭執行職務。
中    華    民    國    98    年    9    月    30     日
                  刑事第二庭    法  官  沈福財
上列正本證明與原本無異。
如不服本判決應於收受判決後10日內向本院提出上訴書狀，並應
敘述具體理由；其未敘述上訴理由者，應於上訴期間屆滿後20日
內向本院補提理由書（均須按他造當事人之人數附繕本）「切勿
逕送上級法院」。
中    華    民    國    98    年    9    月    30     日
                                書記官  林美足
附錄本判決論罪法條：
毒品危害防制條例第10條第1項
施用第一級毒品者，處6 月以上5 年以下有期徒刑。


司法院資訊處製作；財團法人民間司法改革基金會備份。
